行　政　法　院　判　決　　　　　　　　　　　　　八十七年度判字第一八二四號
　　原　　　告　甲○○
　　訴訟代理人　林合民　律師
　　被　　　告　財政部台灣省南區國稅局
右當事人間因綜合所得稅事件，原告不服行政院中華民國八十七年三月六日台八十七
訴字第○九四四五號再訴願決定，提起行政訴訟，本院判決如左︰
　　主  文
原告之訴駁回。
　　事  實
緣原告民國七十七年度綜合所得稅結算申報，列報原告及其子吳刻釜分別所有之台北
市○○路二○○巷十七號一樓等房屋租賃所得新台幣（下同）一、一九三、二七二元
。嗣經人檢舉有短漏租賃所得情事，被告依據財政部台北市國稅局通報資料調整增列
租賃所得六○五、五一五元（包括原告所有坐落台北市○○路二○○巷十七號一樓一
四九、一六○元、台北市○○○路十三巷二號一樓二一八、八八○元、台北市○○○
路十三巷七號、七－一號、七－二號一樓二三七、四七五元），併課原告七十七年度
綜合所得稅。原告不服，就租賃所得部分，申經復查結果，除准予追減租賃所得六七
、○八○元外，其餘未准變更。原告不服，提起訴願、再訴願，遞遭決定駁回，遂提
起行政訴訟。茲摘兩造訴辯意旨如次：
原告起訴意旨略謂︰一、按租賃所得稅之納稅義務人應為實際取得租金所得之出租人
或租金收取人，至於不動產登記名義人如實際上並非出租人或租金收取人，則依「有
所得才課稅」之原則，自不得捨實際上取得租金所得收入之出租人或租金收取人不顧
而向並無所得收入之不動產登記名義人課徵租賃所得稅。二、本件被告所指原告漏報
租賃所得之租賃物，雖登記於原告名下，但實際上對外出租及收取租金而享有所得收
入者，並非原告而係原告之父親吳榮裕及母親吳林圓淑，且其出租行為並未經原告同
意或授權，此除有吳榮裕、吳林圓淑所發之存證信函內自承外，另有吳林圓淑以出租
人地位簽訂之不動產租賃契約書及歷年來吳林圓淑收取租金之支票明細表可憑。又承
租人潘莉華（承租台北市○○○路十三巷七號、七－一號、七－二號一樓）、郭德祥
（承租台北市○○○路十三巷二號）之證明書，及承租人狄佛司國際公司天母分公司
（承租天母西路十三巷四號一樓）委託沈永宏律師所發之信函，其內容均表明其承租
之房屋均係向吳榮裕、吳林圓淑承租，並交租金予吳榮裕、吳林圓淑。又承租人廖本
誠（承租台北市○○○路十三巷一－一號一樓）之證明書，其內容亦表明其承租之房
屋均係向吳榮裕、吳林圓淑承租，並交租金予吳榮裕、吳林圓淑。另吳榮裕委託沈永
宏律師發函予原告之律師函，及吳林圓淑對承租戶劉一樑（承租台北市○○路二○○
巷十七號）所發存證信函，均足證明吳榮裕及吳林圓淑才是系爭租賃所得之實際所得
人。依租稅法上實質課稅原理，自應向實際出租及租金所得人課稅，方為合法。三、
惟再訴願決定、訴願決定、原處分及復查決定不察，於登記所有權人與實際出租及收
取租金人不同之情形下，被告竟認「租賃所得之核課係以所有權人為對象」而非以實
際收取租金所得之出租人為對象，其決定顯有違所得稅法「有所得才課稅之原則」。
又原告前之結算申報，並非原告親自辦理，而是他人代為，何況，自行申報之內容如
果有錯誤，亦非不得檢具資料更正之，因此請判決撤銷原處分及一再訴願決定等語。
被告答辯意旨略謂︰本件系爭短報租賃所得之租賃物，均經原告自行列報租賃所得，
被告僅就查得實際收取之租賃所得與已自行申報之租賃所得之差額，合併原告申報之
租賃所得，以歸併當年度綜合所得總額，並補徵短漏之稅額。系爭標的物之所有權人
為原告本人，縱以原告之雙親名義出租及收取租金，依權益歸屬原則，仍應屬於原告
之收入，且原告於辦理當年度綜合所得稅結算申報時，亦已自行申報名下所有房屋之
租金收入，有結算申報書附案可稽，是原告主張應歸課雙親，於法不合，原告復執前
詞爭執，自難謂有理由。而原告七十七年度綜合所得稅結算申報，縱係委託他人代為
辦理，依照財政部六十八年三月九日台財稅第三一四九三號函釋，該申報對原告直接
發生效力，且申報書亦經原告蓋章，依法自應發生申報之效力，所訴要難採認。原告
之訴為無理由，請判決駁回等語。
　　理  由
按「個人之綜合所得總額，以其全年左列各類所得合併計算之．．．第五類．．．財
產租賃所得及權利金所得之計算，以全年租賃收入及權利金收入，減除必要損耗及費
用後之餘額為所得額。」為所得稅法第十四條第一項第五類第一款所明定。次按「在
前項核課期間內，經另發現應徵之稅捐者，仍應依法補徵．．．」復為稅捐稽徵法第
二十一條第二項所明定。本件原告七十七年度綜合所得稅結算申報案，列報三十八筆
租賃所得一、一九三、二七二元，嗣經人檢舉原告有短漏報所得情事，由財政部台北
市國稅局查獲短報租賃所得之事證，並通報被告查明原告租賃所得計有坐落台北市○
○路二○○巷十七號一樓一四九、一六○元；台北市○○○路十三巷二號一樓二一八
、八八○元；台北市○○○路十三巷七號、七－一號、七－二號一樓二三七、四七五
元，共計短報租賃所得六○五、五一五元，被告遂據以合併歸課原告當年度綜合所得
稅。原告不服，申請復查，被告以系爭房屋中坐落台北市○○路二○○巷十七號一樓
之租賃所得一五六、○○○元，尚應扣除部分費用標準後核定租賃所得為八八、九二
○元，乃復查決定追減租賃所得六七、○八○元，其餘未獲變更，揆諸首揭說明，尚
無不合。原告不服，循序提起行政訴訟，主張：系爭漏報租賃所得之租賃物，雖登記
於原告之名下，但實際對外出租及收取租金而享有所得收入者，並非原告而係原告之
父吳榮裕及母吳林圓淑，是租賃所得之納稅義務人應為實際取得所得之出租人，至於
不動產登記名義人如實際上並非出租人或租金收取人，則應依「有所得才課稅」之原
則，自不得捨實際上取得租金所得收入之出租人或租金收取人不顧而向並無所得收入
之不動產登記名義人課徵租賃所得稅；況結算申報書，並非原告親自辦理，而是他人
代為，且若自行申報之內容如有錯誤，亦非不得檢具資料更正云云，並提出存證信函
、不動產租賃契約書、支票明細表、證明書及律師函等證物。經查，前開系爭不動產
所有權人為原告，而原告於七十八年間申報七十七年度綜合所得稅結算時，亦已自行
申報上開系爭房屋租金收入，有結算申報書附原處分卷足稽。縱原告係委託他人代為
填寫該結算申報書，該受託人所為之申報，依民法第一百零三條第一項之規定，直接
對原告發生效力。在受託人填妥由原告蓋章同意後提出申報，自不得於數年後被告查
明原告短漏報事實後，始以該申報表係他人代為辦理為由，主張更正。況原告提出之
證明書、不動產租賃契約書及支票明細表等證物，固足以證明系爭房屋係以原告父母
之名義出租予他人，甚或證明出租人將租金交由出租名義人即原告父母收受，惟此尚
難證明原告父母未將租金轉交付原告，否則原告父母該年焉有不申報上開租金所得，
反由原告申報租金所得之理。又原告提出其父母所寄士林郵局第二一二號存證信函，
係其父母指摘原告未盡孝道，為解決房地產爭執，聲請法院調解；沈永宏律師代表狄
佛司國際股份有限公司致原告及其父母之函，則指明系爭台北市○○○路十三巷四號
一樓房屋，係該公司分別向原告及其父吳榮裕承租；原告母吳林圓淑對劉一樑律師所
發台北一○五支郵局第一七八號存證信函，其內容係回覆原告代理人毛國樑律師函，
陳述母、子間財產之爭執。綜上所述，上開證物，固談及系爭房屋出租之事項，惟均
非上開私文書內容之主題；尚不足以作為有利原告之證物。原告主張，核無足採。從
而，本件原處分核無違誤，一再訴願決定遞予維持，亦無不合，原告猶執前詞，聲明
撤銷為無理由，應予駁回。
據上論結，本件原告之訴為無理由，爰依行政訴訟法第二十六條後段，判決如主文。
中    華    民    國     八十七      年      九      月       四        日
                    行 政 法 院 第 五 庭
                                審 判 長 評  事      廖  政  雄
                                         評  事      黃  璽  君
                                         評  事      沈  水  元
                                         評  事      林  清  祥
                                         評  事      劉  鑫  楨
右  正  本  證  明  與  原  本  無  異
                                         法院書記官  張  惠  美
中    華    民    國     八十七      年      九      月       七        日
